【裁判字號】    98,交聲,868
【裁判日期】    980429
【裁判案由】    違反道路交通管理處罰條例聲明異議
【裁判全文】
臺灣臺北地方法院交通事件裁定         98年度交聲字第868號
原處分機關  臺北市交通事件裁決所
異  議  人
即受處分人  甲○○
上列受處分人因違反道路交通管理處罰條例案件，對於臺北市交
通事件裁決所中華民國98年3 月12日所為之處分（原處分案號：
北市裁罰字第裁22-A1A132222號），聲明異議，本院裁定如下：
    主  文
異議駁回。
    理  由
一、按「汽車行駛時，駕駛人應注意車前狀況及兩車併行之間隔
    ，並隨時採取必要之安全措施」、「汽車行經行人穿越道，
    遇有行人穿越時，無論有無交通指揮人員指揮或號誌指示，
    均應暫停讓行人先行通過」、「本規則所用名詞釋義如左：
    一、汽車：指在道路上不依軌道或電力架線而以原動機行駛
    之車輛（包括機器腳踏車）。」，道路交通安全規則第94條
    第3 項、第103 條第2 項、第2 條第1 項第1 款分別定有明
    文。次按汽車駕駛人，駕駛汽車行經行人穿越道有行人穿越
    時，不暫停讓行人先行通過者，處新臺幣（下同）1200元以
    上3600元以下罰鍰；汽車駕駛人，駕駛汽車違反道路交通安
    全規則，因而肇事致人受傷者，記違規點數3 點，道路交通
    管理處罰條例第44條第2 項、第61條第3 項規定甚明。又道
    路交通管理處罰條例所稱汽車包括機器腳踏車，同條例第3
    條第8 款亦有明文。
二、本件異議人即受處分人甲○○於民國98年1 月10日14時15分
    許，駕駛車牌號碼CVG －316 號重型機車，沿臺北市○○路
    ○段第五車道南向北行駛至民權西路口右轉時，適有行人王
    許麗美自民權西路口人行道南向北穿越馬路，因異議人未暫
    停禮讓行人先行通過，致前車頭碰撞王許麗美而肇事，並使
    王許麗美因此受傷，嗣經臺北市政府警察局交通警察大隊掣
    單舉發異議人有「行人穿越道有行人通行，不暫停讓行人先
    行」、「違反道路交通安全規則肇事致人受傷」之違規，原
    處分機關乃依道路交通管理處罰條例第44條第2 項、第61條
    第3 項規定，裁處異議人罰鍰1200元，並計違規點數3 點。
三、異議意旨略以：事故當日伊等待號誌燈轉換為綠燈後慢行右
    轉，因天橋影響視線，車轉向東正面時才看到行人，行人已
    在斑馬線且在車前不到1 公分處，伊當下已立即煞車，但仍
    來不及停止而撞到行人，並非如舉發通知單所言之「行人穿
    越道有行人通行，不暫停讓行人先行」，伊已緊急煞車並車
    身完全靜止，為此聲明不服，請求撤銷原處分云云。
四、本院查：
（一）本件異議人於前揭時地駕駛上開車輛行經肇事地點時，在
      行人穿越道上與穿越道路之行人王許麗美發生碰撞而肇事
      ，致王許麗美倒地並受有右手骨折之傷害等情，業據異議
      人於98年1 月10日警方製作談話紀錄表時自承：「我於上
      述時間地點，沿承德路南向北第五車道行駛至肇事處時，
      當時承德路、民權西路路口號誌為南向北紅燈，我便停止
      下來等待，當承德路南向北號誌變綠燈時，我便起步右轉
      至民權西路往東時，突然發現一名行人沿承德路東側南向
      北行走在行人穿越道上，當時距離約不到1 公尺左右，我
      見狀便立即剎車，但還是來不及，以致我車之前車頭擦撞
      到該行人之左側身體後便倒地而肇事。」等語甚詳；被害
      人王許麗美於98年1 月10日警方製作談話紀錄表時亦陳稱
      ：「…當承德路南向北行人號誌變綠燈時，我便行走在行
      人穿越道上欲過路口，突然有一輛CVG －316 重機沿承德
      路南向北不明車道右轉民權西路往東時，其前車頭擦撞到
      我身體之左側身體後，我便倒地而肇事。」等語明確，此
      有臺北市政府警察局大同分局交通分隊交通事故談話紀錄
      表在卷可稽，且被害人王許麗美因此受有右手骨折等情，
      亦有臺北市政府警察局大同分局交通分隊道路交通事故補
      充資表可佐，復有道路交通事故現場圖、交通事故初步研
      判表在卷可參，是異議人確有「行人穿越道有行人通行，
      不暫停讓行人先行」及「違反道路交通安全規則肇事致人
      受傷」之違規行為，堪予認定。
（二）異議人雖以天橋影響視線，車轉向東正面時才看到行人，
      當下已立即煞車，並非不暫停讓行人先行云云置辯。然汽
      車本為具有危險性之動力交通工具，為維護交通秩序及確
      保交通安全，駕駛人欲通過行人穿越道前，本應先行注意
      行人穿越道是否有行人準備通過該路口，如遇有遮蔽物或
      視線不清之情形，更應減速慢行，作隨時煞停之準備，以
      備事先發現行人並禮讓通過。本件行人王許麗美既係以正
      常速度行走於人行穿越道上，縱如異議人所述該肇事地點
      有天橋影響其視線，然異議人駕駛車輛行經行人穿越道前
      ，倘曾減速慢行確實留意有無行人通過，並作好隨時暫停
      禮讓行人優先通過之準備，應無未及發現行人而造成前車
      頭撞擊行人王許麗美左側身體之可能；又依異議意旨所述
      ，異議人右轉發現行人王許麗美時，行人王麗美已在斑馬
      線且在車前不到1 公分處，立即煞停仍無法避免碰撞等情
      ，更足認異議人於通過行人穿越道前，其禮讓行人之意思
      極為薄弱，根本未作隨時暫停之準備。準此，原處分機關
      認定異議人於前揭時地駕駛上開車輛，行經行人穿越道有
      行人穿越時不暫停讓行人先行通過之情形，並非無據。
五、綜上所述，本件異議人確有於前揭時地駕駛車輛，行經行人
    穿越道有行人穿越時，不暫停讓行人先行通過，並因而肇事
    致人受傷之違規行為，原處分機關乃依道路交通管理處罰條
    例第44條第2 項、第61條第3 項及違反道路交通管理事件統
    一裁罰基準表之規定，裁處異議人罰鍰1200元並計違規點數
    3 點，核無不當之處。從而，本件聲明異議為無理由，應予
    駁回。
據上論斷，應依道路交通案件處理辦法第19條，裁定如主文。
中    華    民    國    98    年    4     月    29    日
                        交通法庭法  官  吳俊龍
上正本證明與原本無異。
如不服本裁定，應於裁定送達後5日內向本院提出抗告狀。
                                書記官  劉俊源
中    華    民    國    98    年    4     月    29    日


司法院資訊處製作；財團法人民間司法改革基金會備份。
